【裁判字號】    92,上易,977
【裁判日期】    920514
【裁判案由】    詐欺
【裁判全文】
臺灣高等法院刑事判決                            九十二年度上易字第九七七號
    上  訴  人  臺灣台北地方法院檢察署檢察官
    被      告  許思富原名為.
右上訴人因被告詐欺案件，不服臺灣台北地方法院九十年度易字第一三九八號，中華
民國九十二年三月四日第一審判決（起訴案號：臺灣台北地方法院檢察署八十九年度
偵續字第三五八號），提起上訴，本院判決如左：
    主  文
上訴駁回。
    理  由
一、公訴意旨略以：被告許思富係臺北市○○路○段三七四號富邦徵信事業有限公司
    之顧問，於民國八十七年十月十五日，受告訴人甲○○委託，代為尋找債務人黃
    碧金行蹤、債務協調及索回債務事宜，其明知無法掌握黃碧金行蹤與債務協調之
    能力，竟隱瞞此事，基於意圖為自己不法所有之概括犯意，先向甲○○偽稱：保
    證如期一個月內確實履行債務協調事宜及日後絕不中途追加費用云云，使甲○○
    陷於錯誤而當場支付新臺幣（下同）三萬五千元予許思富。許思富取得金錢後，
    當日續佯稱：保證代為調處黃碧金及相關人士債務事宜，保證追償至少三十五萬
    元，保證甲○○至少淨取二十一萬元，並負責掌握黃碧金及相關人士行蹤，有關
    債務協調過程之費用、人員及法律問題由其全權負責云云，致甲○○信以為真，
    於同年十月十五日及同年十一月一日，再先後交付二萬元及三萬元，計許思富共
    詐得八萬五千元款項。嗣許思富竟僅託案外人王惠平前往高雄市黃碧金住處，向
    黃碧金之家屬表達臺北市有債務需處理，並未代為協調處理債務及向黃碧金追討
    債務事宜，亦未掌握黃碧金及相關人士之行蹤，甲○○追問處理情形時，許思富
    推稱債務是由綽號「小胖」之王惠平處理，其既未積極處理委託事宜，對存證信
    函亦置之不理。因認許思富涉犯有刑法第三百三十九條第一項詐欺取財罪嫌。
二、本件檢察官認被告許思富涉犯有詐欺取財罪嫌，係以告訴人甲○○之指訴，與證
    人王惠平在偵查中證述其並未受被告之委任負責解決黃碧金之債務及未收受任何
    款項等語，復有委託書、收據，為其主要論據。訊據被告堅決否認有何詐欺取財
    罪嫌，辯稱：告訴人第一次交付三萬五千元，旨在委託尋找債務人黃碧金，被告
    已依約尋獲黃碧金，無違約情事﹔告訴人第二次交付五萬元，意在協調催討債務
    ，被告因無力處理，乃轉介王惠平，由告訴人與王惠平自行談妥將債務處理之事
    委由王惠平處理，伊僅代王惠平收受五萬元並轉交給王惠平，毫無詐財行為等語
    。
三、按犯罪事實應依證據認定之，無證據不得推定其犯罪事實，刑事訴訟法第一百五
    四條定有明文。是以，事實之認定，應憑證據，如未能發現相當證據，或證據不
    足以證明，自不能以推測或擬制之方法，作為裁判基礎（最高法院四十年台上字
    第八十六號判例參照）。此所謂犯罪事實所憑之證據，雖不以直接證據為限，間
    接證據亦包括在內，然而無論直接證據或間接證據，其為訴訟上之證明，須於通
    常一般之人均不致有所懷疑，而得確信其為真實之程度者，始得據為有罪之認定
    ，倘其證明尚未達到此一程度，而有合理之懷疑存在而無從使事實審法院得有罪
    之確信時，即應由法院為被告無罪之判決（最高法院七十六年台上字第四九八六
    號判例參照）。
四、經查：
        訴人前申告被告涉犯詐欺罪嫌，經台北地檢署檢察官處分不起訴，告訴人聲
        明再議，高檢署發回續行偵查後提起公訴，原審法院判決無罪，檢察官自行
        提起上訴，而告訴人未聲明不服，經本院傳喚，亦不到庭應訊或提出書狀說
        明，則其告訴是否真實，即非無疑。
        「我有受甲○○（告訴人）之託，處理三十萬元債務，我是透過許正賢（被
        告）跟甲○○談，也有見過甲○○。我南下找過黃碧金二次，第一次回來時
        ，有向甲○○報告處理事情。」（第二二一五號偵卷第二十九頁反面、第三
        十頁），嗣證稱：「我沒有負責解決債務的事，許正賢沒有正式委託我們，
        我只是回屏東，因為跟許正賢是朋友，順便幫忙做，我只見到黃碧金的親戚
        ，我有說來要債，沒有談到要討債，只是要處理而已。」（第三五八號偵續
        卷第七十四頁正反面），其證詞前後矛盾，難以採信。
        協調事宜，有關收據僅僅證明被告有收受委託款，尚不足為被告圖得不法錢
        財及施用詐術之證明。
五、次查，告訴人於檢方自承：「我在八十七年十月十四日左右，委任他（被告）辦
    尋人及債務協調，他在十月十五日尋人部分已完成任務，付三萬五千元代價給他
    」、「債務部分，已有債務人已經應允要交付價款債務三十萬元要還我」（第二
    二一五號偵卷第三頁背面）、「（問？有無王惠平所證述的關於其第一次去找黃
    碧金回來向告訴人報告處理事情）是有」（第二二一五號偵卷第三十頁正面、一
    審卷第七十三頁）、「許正賢、王惠平是一體的，他們已經找到人。」等語（第
    三五八號偵續卷第五十四頁反面），因此，被告業已完成告訴人第一階段尋找債
    務人黃碧金之工作，其所收三萬五千元，為合法所得，無不法之可言。又，證人
    王惠平於檢方問以：「有無受甲○○之託，處理三十萬元債務？」證稱：「是的
    ，我是透過許正賢跟甲○○談，但也見過甲○○，這件案子正在積極處理中」（
    第二二一五號偵卷第三十頁），明白指出其本人有受告訴人之委託，處理第二階
    段後續債務之事宜，被告不過為中間人而已。姑不論本件第二階段之受託人為誰
    ，據告訴人於偵查中稱：「債務人應允支付三十萬元債務還我，但大約在十一月
    多，他（被告）一直無下文，我發存證信函他也不回函。」「我告他『背信』」
    是被告委託王惠平去處理我的債務。」（一審卷第七十三頁）、「我只知道被告
    有去委託王惠平幫我處理債務問題，但我不知道王惠平是否有幫我處理事情。」
    ，是則，縱被告為直接受託人，因被告確有委託王惠平辦理告訴人委辦第二階段
    事項，僅最後結果，無法圓滿達成，與最初約定內容有違，致告訴人認為被告說
    謊而背信，此乃民事債務不履行之糾葛，遽難認為被告詐財欺騙告訴人。
六、綜上，本件查無積極事證足以證明被告有詐欺犯行，其犯罪應屬不能證明。原審
    諭知被告無罪之判決，洵無不合。檢察官上訴指摘原判決不當，為無理由，應予
    駁回。
據上論斷，應依刑事訴訟法第三百六十八條，判決如主文。
本案經檢察官柯麗鈴到庭執行職務。
中      華      民      國      九十二      年     五     月    十四    日
                                臺灣高等法院刑事第五庭
                                    審判長法  官  曾  德  水
                                          法  官  楊  貴  雄
                                          法  官  蘇  素  娥
右正本證明與原本無異。
不得上訴。
                                          書記官  洪  雪  娥
中      華      民      國    九十二    年      五      月     十四     日


司法院資訊處製作；財團法人民間司法改革基金會備份。
